【裁判字號】    92,交易,20
【裁判日期】    920606
【裁判案由】    過失傷害
【裁判全文】
臺灣臺北地方法院刑事判決                          九十二年度交易字第二號
    公  訴  人  臺灣臺北地方法院檢察署檢察官
    被      告  丙○○
右列被告因過失傷害案件，經檢察官提起公訴（九十一年度偵字第一０七八八號），
本院判決如左：
    主    文
丙○○因過失傷害人，處有期徒刑月，如易科罰金，以佰元折算壹日。
    事    實
一、丙○○於民國九十一年二月十七日下午四時許，駕駛車牌號碼九Ｂ－二七四八號
    自用小客車，沿臺北縣新店市○○路○段由北向南方向行駛，行經該路段七十七
    號前中央分向島缺口，在該缺口迴轉擬向北行駛，原應注意駕駛人駕駛汽車，應
    遵守道路交通標誌、標線、號誌之指示，在設有禁止變換車道線之路段，不得迴
    車，汽車迴車前，應暫停並顯示左轉燈光或手勢，看清無來往車輛始得迴轉，而
    「禁止變換車道線」，用以禁止行車變換車道，分雙邊禁止變換車道線及單邊禁
    止變換車道線兩種，雙邊禁止變換車道線，為雙白實線，其線型尺寸與分向限制
    線同，且當時天氣晴、日間自然光線、視距良好，市區○○道路乾燥、平直、無
    缺陷及障礙，依其智識、能力又無不能注意之情事，詎丙○○竟疏未注意該路段
    南向北方向內、外側快車道間地面繪有雙向禁止變換車道線，且未看清有無來往
    車輛、貿然迴轉，復於迴車之際貿然跨越該路段南向北方向內外側快車道間禁止
    變換車道線、直接駛向慢車道，適有乙○○騎乘車牌號碼ＦＳＥ－七四一號重型
    機車沿臺北縣新店市○○路○段南向北方向慢車道行駛，見狀閃避不及，乙○○
    所乘機車車頭遂撞擊丙○○所駕車輛右後車門，乙○○因而人車倒地，受有左側
    脛腓骨粉碎性開放性骨折之傷勢。丙○○於肇事後，主動撥打電話報警，並於警
    員前往現場調查、處理時，不逃避接受裁判而當場向警員自首、承認為肇事人而
    願接受裁判。
二、案經乙○○訴由臺北縣市政府警察局新店分局報請臺灣臺北地方法院檢察署檢察
    官偵查起訴。
    理    由
一、訊據被告丙○○固不否認於右揭時間駕駛車牌號碼九Ｂ－二七四八號自用小客車
    沿臺北縣新店市○○路○段由北向南方向行駛，行經該路段七十七號前中央分向
    島缺口，在該缺口迴轉擬向北行駛，因疏未注意該路段南向北方向內、外側快車
    道間地面繪有雙向禁止變換車道線，而於迴車之際貿然跨越該路段南向北方向內
    外側快車道間禁止變換車道線、直接駛向慢車道，適告訴人乙○○騎乘車牌號碼
    ＦＳＥ－七四一號重型機車沿臺北縣新店市○○路○段南向北方向慢車道行駛，
    見狀閃避不及，告訴人所乘機車車頭遂撞擊被告所駕車輛右後車門，告訴人因而
    人車倒地，受有左側脛腓骨粉碎性開放性骨折之傷勢等情，惟先辯稱：當日其迴
    車之前已在該中央分向島缺口等候多時，俟其他車輛均暫停讓其先通過始開始迴
    轉，並無過失云云，後改稱：雖有過失且曾與告訴人以新臺幣二十四萬元達成和
    解，但其對於和解金額仍有爭執云云。
二、經查：
（一）被告於九十一年二月十七日下午四時許，駕駛車牌號碼九Ｂ－二七四八號自用
      小客車，沿臺北縣新店市○○路○段由北向南方向行駛，行經該路段七十七號
      前中央分向島缺口，在該缺口迴轉擬向北行駛，因疏未注意該路段南向北方向
      內、外側快車道間地面繪有雙向禁止變換車道線，且未看清有無來往車輛、貿
      然迴轉，復於迴車之際貿然跨越該路段南向北方向內外側快車道間禁止變換車
      道線、直接駛向慢車道，適告訴人騎乘車牌號碼ＦＳＥ－七四一號重型機車沿
      臺北縣新店市○○路○段南向北方向慢車道行駛，見狀閃避不及，告訴人所乘
      機車車頭遂撞擊丙○○所駕車輛右後車門，告訴人因而人車倒地，受有左側脛
      腓骨粉碎性開放性骨折等傷勢之事實，業據告訴人於警、偵訊及本院審理中指
      訴纂詳，核與臺北縣政府警察局新店分局碧潭派出所道路交通事故調查報告表
      、補充資料表、現場照片、診斷證明書所載相符，除被告有無看清無來往車輛
      始迴轉外，亦經被告自承無訛；而當時天氣晴、日間自然光線、視距良好、市
      區○○道路乾燥、平直、無缺陷及障礙，依被告之智識、能力又無不能注意之
      情事，亦據據報處理之員警觀察、記載明確，有臺北縣政府警察局新店分局碧
      潭派出所道路交通事故調查報告表附卷可稽。
（二）被告雖先辯稱當日其迴車之前已在該中央分向島缺口等候多時，俟其他車輛均
      暫停讓其先通過始開始迴轉，並無過失，後改稱雖有過失且曾與告訴人以新臺
      幣二十四萬元達成和解，但其對於和解金額仍有爭執云云，然：
    １本件被告於九十一年二月十七日下午六時許即事故發生約二個鐘頭員警訊問時
      即供稱迴轉前因另輛自用小客車暫停讓其先行故開始迴轉、碰撞前並未發現告
      訴人所乘機車，於九十一年八月十三日檢察官偵訊時及九十二年五月二十三日
      本院審理時亦為相同之陳述，有警、偵訊及本院審判筆錄可參，是當日被告並
      未暫停看清無往來車輛始行迴轉，而係見對向即南向北方向車道內車輛暫停禮
      讓其通過即行迴轉，應堪認定。
    ２又臺北縣新店市○○路○段南向北方向內、外側快車道間地面繪有雙向禁止變
      換車道線，此觀臺北縣政府警察局新店分局碧潭派出所道路交通事故調查報告
      表、現場照片所載自明，被告自承疏未注意該路段南向北方向內、外側快車道
      間地面繪有雙向禁止變換車道線，於迴車之際貿然跨越該禁止變換車道線、直
      接駛向慢車道，前已述及，是被告並未遵守道路交通標線之指示，殆無疑義。
    ３按駕駛人駕駛汽車，應遵守道路交通標誌、標線、號誌之指示；汽車迴車時，
      應依左列規定：（二）設有禁止變換車道線之路段，不得迴車；（五）汽車迴
      車前，應暫停並顯示左轉燈光或手勢，看清無來往車輛，始得迴轉，道路交通
      安全規則第九十條前段、第一百零六條第二款、第五款定有明文。又禁止變換
      車道線，用以禁止行車變換車道；本標線分雙邊禁止變換車道線及單邊禁止變
      換車道線兩種；雙邊禁止變換車道線，為雙白實線，其線型尺寸與分向限制線
      同，道路交通標誌標線號誌設置規則第一百六十七條第一項前段、第二項前段
      亦有明文規定。本件被告於九十一年二月十七日下午四時許，駕駛車牌號碼九
      Ｂ－二七四八號自用小客車，沿臺北縣新店市○○路○段由北向南方向行駛，
      行經該路段七十七號前中央分向島缺口，在該缺口迴轉擬向北行駛，當時天氣
      晴、日間自然光線、視距良好，市區○○道路乾燥、平直、無缺陷及障礙，依
      其智識、能力又無不能注意之情事，業如前述，被告竟疏未注意該路段南向北
      方向內、外側快車道間地面繪有雙向禁止變換車道線，且未看清有無來往車輛
      、見對向車輛暫停讓其先行即貿然迴轉，復於迴車之際貿然跨越該路段南向北
      方向內外側快車道間禁止變換車道線、直接駛向慢車道，適告訴人騎乘車牌號
      碼ＦＳＥ－七四一號重型機車沿臺北縣新店市○○路○段南向北方向慢車道行
      駛，見狀閃避不及，告訴人所乘機車車頭遂撞擊被告所駕車輛右後車門，告訴
      人因而人車倒地，受有左側脛腓骨粉碎性開放性骨折之傷勢，被告有迴車前疏
      未看清有無來往車輛及未遵守交通標線指示之過失甚明，且其過失行為與告訴
      人之傷害間，有相當因果關係，臺灣省臺北縣區車輛行車事故鑑定委員會亦同
      此認定，有臺灣省臺北縣區車輛行車事故鑑定委員會北鑑字第九一一三九八號
      覆函暨鑑定意見書可考。
（三）綜上所述，本件事證明確，被告所辯咸無可採，其犯行洵堪認定，應依法論科
      。
三、核被告所為，係犯刑法第二百八十四條第一項前段因過失傷害人罪。被告於肇事
    後，主動撥打電話報警，並於警員前往現場調查、處理時，不逃避接受裁判而當
    場向警員自首、承認為肇事人而願接受裁判，此經本院職權查證屬實，有臺北縣
    政府警察局新店分局碧潭派出所自首調查報告表可參，被告對於有權偵查犯罪之
    機關尚不知犯罪事實及犯罪人之前自首而願接受裁判，應依刑法第六十二條前段
    之規定減輕其刑。爰審酌被告並無前科、素行良好，有臺灣高等法院被告全國前
    案紀錄表可佐，犯後雖旋即自首，但嗣後否認犯行、未見悔意反省，事故發生後
    曾與告訴人以新臺幣二十四萬元達成和解，並已支付其中新臺幣七萬元之賠償金
    額，竟又反悔，拒不履行剩餘賠償數額，而告訴人所受傷害非輕等一切情狀，量
    處如主文所示之刑，並諭知如易科罰金之折算標準，以資懲儆。
據上論斷，應依刑事訴訟法第二百九十九條第一項前段，刑法第二百八十四條第一項
前段、第六十二條前段、第四十一條第一項前段，罰金罰鍰提高標準條例第一條前段
、第二條，判決如主文。
本案經檢察官甲○○到庭執行職務。
中      華      民      國    九十二    年      六      月      六      日
                                  臺灣臺北地方法院交通法庭
                                          法  官  洪  文  慧
右正本證明與原本無異。
如不服本判決，應於判決送達後十日內向本院提出上訴狀(應抄附繕本)。告訴人
或被害人如對於本判決不服者，應具備理由請求檢察官上訴，其上訴期間之計算
係以檢察官收受判決正本之日期為準。
                      書記官  江  虹  儀
中      華      民      國      九十二      年    六    月      九     日
附錄本案論罪科刑法條全文：
中華民國刑法第二百八十四條
 (過失傷害罪)
因過失傷害人者，處六月以下有期徒刑、拘役或五百元以下罰金，致重傷
者，處一年以下有期徒刑、拘役或五百元以下罰金。
從事業務之人，因業務上之過失傷害人者，處一年以下有期徒刑、拘役或
一千元以下罰金，致重傷者，處三年以下有期徒刑、拘役或二千元以下罰
金。


司法院資訊處製作；財團法人民間司法改革基金會備份。
